臺灣臺東地方法院刑事裁定
                                     110年度東秩字第12號
移送機關    臺東縣警察局臺東分局
被移送人    蔡政修


上列被移送人因違反社會秩序維護法案件，經移送機關以中華民
國110年3月22日信警偵字第1100008101號移送書移送審理，本院
裁定如下：
    主  文
蔡政修無正當理由攜帶具有殺傷力之器械，處罰鍰新臺幣貳仟元
。
    事實及理由
一、被移送人蔡政修於下列時、地有違反社會秩序維護法之行為
    ：
㈠時間：民國110年3月8日下午3時11分許。
㈡地點：臺東縣臺東市博愛路與桂林北路口。
  ㈢行為：被移送人於上開時、地，無正當理由攜帶具有殺傷力
          之鳳梨刀1把。
二、經查，被移送人固否認上開違反社會秩序維護法行為，辯稱
    ：伊係見鍾頂金突然手持酒瓶，始出於自衛拿出放置於機車
    置物箱內之鳳梨刀與鍾頂金對峙，伊以前是鳳梨工，鳳梨刀
    是忘記拿出來才一直放在置物箱內云云。惟查：
  ㈠被移送人前攜帶鳳梨刀1把置於其所騎乘之機車置物箱內外出
    ，嗣於上開時、地因與證人鍾頂金發生口角，被移送人乃持
    鳳梨刀與證人鍾頂金對峙等節，業據被移送人於警詢中供稱
    ：當時鍾頂金突然拿出酒瓶，伊立刻拿出鳳梨刀和鍾頂金對
    峙，伊是從機車車箱內拿出鳳梨刀，因為伊以前是鳳梨工，
    鳳梨刀是忘記拿出來一直放在置物箱內等語明確（見警卷第
    3頁至第4頁），核與證人鍾頂金於警詢之證述：當天是遊民
    走後我去問被移送人在講什麼，被移送人回我說聽不懂，我
    說最好沒聽到、不要以為我沒聽到你們在講我，被移送人突
    然拿刀出來，我才拿酒瓶出來，被移送人是從機車置物箱內
    拿刀出來等語（見警卷第8頁）大致相符，並有臺東縣警察
    局臺東分局扣押筆錄及扣押物品目錄表、刑案現場測繪圖各
    1份、刑案現場照片7張在卷可稽，先堪認定。復觀扣案鳳梨
    刀之照片（見警卷第25頁），該鳳梨刀質地堅硬、刀鋒銳利
    ，於客觀上自足以對人之生命、身體、安全構成威脅，具有
    危險性，而屬具有殺傷力之器械。承上，被移送人於前開時
    、地攜帶具有殺傷力之鳳梨刀1把之事實，應堪認定。　　
    　
　㈡被移送人固辯稱：伊係出於自衛始拿出鳳梨刀，且伊過去為
    鳳梨工，鳳梨刀係忘記拿出來才一直放在置物箱內云云。
  ⒈惟按，無正當理由攜帶具有殺傷力之器械者，處3日以下拘留
    或新臺幣3萬元以下罰鍰，社會秩序維護法第63條第1項第1
    款定有明文。而該款所謂「具有殺傷力之器械」，乃指除竹
    木、石頭等自然界之物質外，依一般社會觀念足以對人之生
    命、身體、安全構成威脅，而具有危險性之人力製作供人持
    用之物品。次按「無正當理由」當指行為人若所持目的與該
    器械於通常上所使用之目的不同，而依當時客觀環境及一般
    社會通念，該持有行為因已逾該器械原通常使用之目的及範
    疇，致使該器械在客觀上因本具殺傷力之故，易造成社會秩
    序不安及存在不穩定危險之狀態，故依本條之立法意旨，當
    不以行為人是否已持之要脅他人生命、身體而產生實質危險
    為斷。
　⒉查被移送人於警詢中自承：鍾頂金並無持酒瓶攻擊伊，伊拿
    鳳梨刀係想自衛等語（見警卷第3頁），核與刑案現場照相
    符（見警卷第23頁），足見被移送人於前開時、地自機車置
    物箱取出鳳梨刀1把而攜帶之顯係供威嚇他人之用，核與其
    所稱從事生薑販售或鳳梨栽培無涉，難認被移送人攜帶鳳梨
    刀有何正當理由，是其持具殺傷力之器械出現在街道巷弄，
    該持有行為已逾該器械原通常使用之範疇及目的，致使該器
    械在客觀上因本具有殺傷力之故，易造成社會秩序不安及存
    在不確定之危險狀態，不因被移送人是否進而持之與人鬥毆
    而有異，其以前詞置辯已非可採。再者，社會秩序維護法第
    12條固規定：對於現在不法之侵害，而出於防衛自己或他人
    權利之行為，不罰。惟如不法侵害已過去，或預料有侵害而
    不法侵害尚未發生，則其加害行為，自無正當防衛可言。而
    所謂「現在不法之侵害」，指侵害之現在性、急迫性、迫切
    性，即法益之侵害已迫在眉睫（最高法院107年度台上字第2
    968號裁定意旨參照）。查證人鍾頂金僅手持米酒瓶而未對
    被移送人有何攻擊行為乙節，為被移送人所自承，則不法侵
    害既尚未發生，依上說明，被移送人攜帶鳳梨刀之行為難謂
    正當防衛，自不得依社會秩序維護法第12條免責。
　⒊從而，被移送人前揭所辯，均屬無據。其違反社會秩序維護
    法之行為，堪以認定。　
五、核被移送人所為，係違反社會秩序維護法第63條第1項第1款
    無正當理由攜帶具有殺傷力之器械規定。本院審酌被移送人
    於臺東縣臺東市博愛路與桂林北路口之公共場所，無正當理
    由攜帶具有殺傷力之鳳梨刀1把，危及公共秩序、社會安寧
    ，所為實值非難，並審酌其犯後否認犯行，態度非佳，自陳
    販賣生薑為業、家庭經濟狀況貧寒、國中肄業之教育程度（
    見警卷第1頁、第4頁）等一切情狀，裁處如主文所示之罰鍰
    。
六、按因違反本法行為所生或所得之物沒入之；前項第一款沒入
    之物，以屬於行為人所有者為限，社會秩序維護法第22條第
    1項第1款及第2項前段分別定有明文。查扣案之鳳梨刀1把雖
    係自被移送人使用之機車置物箱內取出、供違反社會秩序維
    護法所用之物，然該鳳梨刀係被移送人之母所購置，業據被
    移送人於警詢時供承在卷（見警卷第4頁）；卷內復查無其
    他證據足認該鳳梨刀屬被移送人所有，依上說明，自不得宣
    告沒入，併此敘明。
七、依社會秩序維護法第46條第1項、第63條第1項第1款，裁定
    如主文。
中　　華　　民　　國　　110 　年　　6 　　月　　1 　　日
                  臺東簡易庭  法  官  鍾  晴
以上正本證明與原本無異。
如不服本裁定，應於裁定送達後5日內向本院提出抗告狀（須附
繕本）。「切勿逕送上級法院」　　　　　　　　　
                              書記官  許惠棋
中　　華　　民　　國　　110 　年　　6 　　月　　2 　　日